【裁判字號】    98,上訴,1195
【裁判日期】    980428
【裁判案由】    毒品危害防制條例
【裁判全文】
臺灣高等法院刑事判決                98年度上訴字第1195號
上  訴  人  臺灣士林地方法院檢察署檢察官
被      告  甲○○
                    （另案於台灣臺北監獄士林分監執行）
上列上訴人因被告違反毒品危害防制條例案件，不服臺灣士林地
方法院98年度審訴字第97號，中華民國98年 2月18日第一審判決
（起訴案號：臺灣士林地方法院檢察署97年度毒偵字第2087號、
第2442號），提起上訴，本院判決如下：
    主  文
原判決撤銷。
甲○○施用第一級毒品，處有期徒刑玖月；又施用第二級毒品，
處有期徒刑陸月，扣案之甲基安非他命殘渣袋貳個（袋內殘渣量
微無法計重）均沒收銷燬，扣案之吸食器壹組、杓子壹支均沒收
；應執行有期徒刑壹年，扣案之甲基安非他命殘渣袋貳個均沒收
銷燬，扣案之吸食器壹組、杓子壹支均沒收。
    事  實
一、甲○○前於民國96年間，因施用毒品，經依法院裁定送觀察
    、勒戒後，因認無繼續施用傾向，於96年12月11日釋放出所
    ，並由臺灣臺北地方法院檢察署檢察官於96年12月12日以96
    年度毒偵字第2282號為不起訴處分確定。詎其仍不知悔改，
    於前案觀察、勒戒執行完畢釋放後5年內，復基於施用第一
    級毒品海洛因之犯意，於97年8月20日晚上8、9時許，在其
    臺北市○○區○○路45巷29弄21號2樓住處，以將海洛因摻
    在香菸裡燃燒吸食之方式，施用第一級毒品海洛因1次；又
    基於施用第二級毒品甲基安非他命之犯意，於同年8月22 日
    晚上9時許，在上址住處，以將甲基安非他命置於玻璃球內
    燒烤吸食其煙霧之方式，施用第二級毒品甲基安非他命1 次
    。嗣於97年8月25日下午2時30分許，為警在上址住處搜索查
    獲，並當場扣得其施用後所剩餘之第二級毒品甲基安非他命
    殘渣袋2個（其餘11個殘渣袋為以前所留下，與本次犯行無
    關）、施用工具吸食器1組、杓子1支，經警採集尿液送驗後
    ，呈嗎啡、安非他命、甲基安非他命陽性反應。
二、案經臺北市政府警察局士林分局報告臺灣士林地方法院檢察
    署檢察官偵查起訴。
    理  由
一、前揭犯罪事實，業據被告甲○○於偵查、原審及本院均坦認
    不諱（見第2087號偵查卷第63頁、原審98年2月11日準備程
    序及審判筆錄、本院98年4月14日審判筆錄），又被告為警
    查獲時，經採集其尿液送檢驗結果，呈嗎啡、安非他命及甲
    基安非他命陽性反應，有台灣尖端先進生技醫藥股份有限公
    司97年9月11日濫用藥物檢驗報告及臺北市政府警察局偵辦
    毒品案件尿液檢體委驗單影本（編號：024009號）附卷可稽
    （見第2087號偵查卷第8頁、第10頁），並有扣案之甲基安
    非他命殘渣袋2個（袋內殘渣量微無法計重）、吸食器1組、
    杓子1支可資佐證，足徵被告自白與事實相符，本件事證明
    確，被告犯行堪以認定。又被告前因施用毒品，經臺灣臺北
    地方法院裁定送觀察勒戒後，於96年12月11日因無繼續施用
    傾向而出所，並經臺灣臺北地法院檢察署檢察官於同年月12
    日以96年度毒偵字第2282號為不起訴處分確定，有本院被告
    前案紀錄表可憑，其於觀察勒戒執行完畢後5年內，再犯施
    用毒品之犯行，應依法論科。
二、按海洛因係毒品危害防制條例第2條第2項第 1款所稱之第一
    級毒品，甲基安非他命為同條項第 2款所稱之第二級毒品。
    核被告所為，分別係犯毒品危害防制條例第10條第 1項之施
    用第一級毒品罪及同條第 2項之施用第二級毒品罪。被告施
    用前持有海洛因、甲基安非他命之低度行為，均為施用之高
    度行為所吸收，不另論罪。被告所犯上開 2罪，犯意各別，
    行為互殊，應予分論併罰。
三、原審經審理結果，認被告犯罪明確，並說明其量刑，係審酌
    刑法第57條所列各項情狀及被告曾經觀察、勒戒，仍無法戒
    除毒癮，有「病患性犯人」之特質等情況，予以論科，固非
    無見。但刑事審判旨在實現刑罰權分配之正義，故個案刑罰
    裁量權之行使，應受比例原則、平等原則之拘束，必符合罪
    刑相當，使罰當其罪，輕重得宜。本件被告於96年間因施用
    毒品，經送觀察勒戒，於同年12月11日出所，已如前述，被
    告於97年7月間因施用第一級、第二級毒品，經原法院於97
    年12月5日以97年度訴字第929號分別判處有期徒刑6月、2
    月，應執行有期徒刑6月，如易科罰金，以新臺幣1,000元折
    算1日，另於同年8月4日因施用第二級毒品，經原法院於同
    年12月19日以97年度士簡字第1870號判處有期徒刑5月，如
    易科罰金，以新臺幣1,000元折算1日，有本院被告前案紀錄
    表可稽，被告復再犯本件。據以上資料，其在前兩案經查獲
    後，未審判前即再犯本案，足見其歷經查獲及偵查之訊問階
    段，未能發生任何警惕之效果，致之後一犯再犯。倘本案未
    量以適度之刑及定適當之執行刑，任令被告僅受得易科罰金
    之最輕處罰，使被告無法受到足夠之隔離矯正以改其惡習，
    則顯非允當。因認檢察官上訴所指：原審就被告施用第一級
    、第二級毒品罪僅分別判處有期徒刑6月、3月，定應執行6
    月，得易科罰金，實屬過輕，量刑不當，本次犯行所受宣告
    之刑度，理應高於前兩次判決之刑度等語，為有理由；此外
    ，扣案之甲基安非他命殘渣袋13個，其中僅2個是本件施用
    甲基安非他命所用，原審就與本案無關之11個殘渣袋均諭知
    沒收銷燬，亦有違誤；自應撤銷改判。爰審酌被告施用毒品
    之情形，其智識程度、屢犯施用毒品之素行、犯罪所生危害
    及犯後坦承犯行等一切情狀，分別量處有期徒刑9月、6 月
    ，並定應執行有期徒刑1年，扣案之甲基安非他命殘渣袋2
    個（袋內殘渣量微無法計重），甲基安非他命與袋本身難以
    析離，均依法沒收銷燬，吸食器壹組、杓子壹支為被告所有
    ，供施甲基安非他命之用，業據被告陳明，則均應諭知沒收
    。
據上論斷，應依刑事訴訟法第369條第1項前段、第364條、第299
條第 1項前段，毒品危害防制條例第10條第1項、第2項、第18條
第1項前段，刑法第11條前段、第51條第5款、第38條第1項第2款
，判決如主文。
本案經檢察官劉異海到庭執行職務。
中    華    民    國    98    年    4     月    28    日
                  刑事第十三庭  審判長法  官  曾德水
                                      法  官  陳恆寬
                                      法  官  趙文
以上正本證明與原本無異。
施用第一級毒品部分如不服本判決，應於收受送達後10日內向本
院提出上訴書狀，其未敘述上訴之理由者並得於提起上訴後10日
內向本院補提理由書（均須按他造當事人之人數附繕本）「切勿
逕送上級法院」。
施用第二級毒品部分不得上訴。
                                      書記官  葉金發
中    華    民    國    98    年    4     月    28    日
附錄：本案論罪科刑法條全文
毒品危害防制條例第10條
施用第一級毒品者，處 6 月以上 5 年以下有期徒刑。
施用第二級毒品者，處 3 年以下有期徒刑。


司法院資訊處製作；財團法人民間司法改革基金會備份。
